【裁判字號】    97,簡上,7
【裁判日期】    970430
【裁判案由】    清償信用卡消費款
【裁判全文】
臺灣高雄地方法院民事判決               97年度簡上字第7號
上  訴  人  丁○○
訴訟代理人  洪千琪律師
被 上 訴人  美商花旗銀行股份有限公司
法定代理人  甲○○
訴訟代理人  戊○○
            丙○○
            乙○○
上列當事人間請求清償信用卡消費款事件，上訴人對於中華民國
96年7月9日本院高雄簡易庭96年度鳳簡字第986號判決提起上訴
，本院於97年4月21日言詞辯論終結，判決如下：
    主  文
原判決廢棄。
被上訴人第一審之訴駁回。
第一、二審訴訟費用由被上訴人負擔。
    事實及理由
一、被上訴人起訴主張：上訴人於民國82年間向被上訴人申請卡
    號：0000-0000-0000-0000 號之信用卡（下稱系爭信用卡）
    消費簽帳，雙方約定上訴人得於被上訴人之特約商店刷卡消
    費，但應於當期繳款截止日前繳付應付帳款，或採循環利息
    繳付部分金額。詎上訴人自87年12月20日起即未依約繳款，
    尚欠本金新臺幣（下同）120,603 元（下稱系爭消費款），
    及自88年4 月19日起至清償日止，按年息百分之20計算之利
    息均未清償，為此，爰依消費借貸之法律關係提起本訴，並
    請求上訴人返還系爭消費款等情。經原審判決上訴人敗訴後
    ，茲因上訴人不服原審判決，提起上訴，除援用原審主張及
    陳述外，另於本院補陳︰系爭消費款也可能是上訴人交由第
    三人使用信用卡簽帳所為之消費等語。並聲明：上訴駁回。
二、上訴人於原審未為任何聲明及陳述。原審依消費借貸之法律
    關係為上訴人敗訴判決；嗣上訴人提起本件上訴，並於本院
    補稱：系爭消費款係遭人製成偽卡持往中國大陸地區消費所
    生，上訴人未曾前往中國大陸，簽單上之筆跡亦與上訴人簽
    名不符合，被上訴人應就系爭消費款為上訴人所消費之事實
    負舉證責任，果被上訴人主張上訴人將系爭信卡用交付他人
    消費使用，被上訴人亦應就此舉證證明之，爰提起本件上訴
    等情。並聲明：(一)原判決廢棄。(二)被上訴人在第一審之訴駁
    回。
三、兩造爭執及不爭執事項：
   (一)不爭執事項：並有系爭信用卡申請書（見原審卷第4 頁）
     、美商花旗銀行信用卡約定條款（下稱系爭約款、見原審
     卷第6 頁）、簽帳單影本（見本院卷第50至59頁）、消費
     帳單明細表影本（見本院卷第30至39頁）、法務部入出境
     記錄單之上訴人入出境資料影本（見本院卷第20頁）在卷
     可稽，經核屬實，堪信實在。
    1.上訴人於82年3 月間向被上訴人申請信用卡以供消費簽帳
      ，並簽立系爭信用卡約定條款。。
    2.系爭消費款係自86年12月11日起至86年12月15日止，在中
      國大陸地區所生之10筆消費款，共計人民幣24,410元，折
      合新臺幣為108,720 元。
    3.依入出境資料，上訴人自86年12月11日起迄86年12月15日
      止，未曾前往中國大陸地區。
    4.系爭消費款所生10筆簽帳消費，經當庭勘驗比對，系爭信
      用卡申請書內上訴人簽名，與10張被上訴人指述上訴人消
      費簽帳款項之簽帳單上簽名，二者簽名之運筆、走勢、勾
      稽並不相同。
    5.上訴人向被上訴人表示系爭信用卡遭盜刷後，被上訴人於
      87年2 月6 日核發卡號為0000-0000-00000-0000號之新卡
      予上訴人使用。
   (二)爭執事項：
     系爭消費款是否係上訴人所為消費？亦或係上訴人將系爭
     信用卡交予他人使用簽帳消費，而應負清償責任？
四、本院判斷如下：
    被上訴人主張系爭消費款係上訴人所簽帳消費或係其將信用
    卡交由他人使用所生，均應由上訴人負清償責任等情。然為
    上訴人所否認，並辯以：系爭消費款非伊簽帳消費，且未曾
    將信用卡交由他人使用等語。經查，
  (一)、按當事人主張有利於己之事實者，就其事實有舉證之責任
      ，民事訴訟法第277 條定有明文。又按請求履行債務之訴
      ，除被告自認原告所主張債權發生原因之事實外，應先由
      原告就其主張此項事實，負舉證之責任，必須證明其為真
      實後，被告於其抗辯事實，始應負證明之責任，此為舉證
      責任分擔之原則，亦有最高法院43 年 台上字第377 號判
      例意旨參照。
  (二)、依兩造簽訂之系爭約款第8 條第2 項約定：「持卡人使用
      信用卡交易時，於出示信用卡刷卡後，經查對無誤，應於
      簽帳單上簽名確認，並自行妥善保管簽帳單收執聯，以供
      證之用」等語，參酌以觀，顯見上訴人持卡消費時，須於
      簽帳單上簽名確認後，經特約商店查對無訛，始負消費款
      清償責任。經查，本件被上訴人提出之10筆簽帳單，上訴
      人均否認為其本人之簽名，復經本院當庭勘驗後，認簽帳
      單上之簽名與系爭信用卡申請書上上訴人之親筆簽名互異
      ，簽帳單上簽名，應非上訴人本人之簽名，已徵該簽帳單
      均非上訴人之簽名，揆諸前揭說明，已難要求上訴人負清
      償責任。次查，系爭消費款消費日期係自86年12月11 日
      起至86年12月15日止，消費地點在中國大陸地區，而上訴
      人於該段期間，均未曾前往中國大陸地區等情，為兩造所
      不爭執；益徵該10筆消費簽帳單並非上訴人之消費簽帳，
      衡諸前揭說明，上訴人自不負清償責任。而按被上訴人提
      出之10筆簽帳單既無法證明係由上訴人簽帳消費，則依前
      揭判例意旨所示，自應由被上訴人舉證證明本件係由上訴
      人簽帳使用系爭信用卡。惟被上訴人迄無法舉證系爭消費
      款確為上訴人消費簽帳，從而，被上訴人請求上訴人給付
      系爭消費款，自屬無據。
  (三)、至被上訴人主張上訴人將信用卡交予他人使用，因而產生
      系爭消費款，故仍應由其負責云云，惟為上訴人所否認。
      經查，被上訴人就上訴人將系爭信用卡交付他人使用乙節
      ，並未舉證以實其說，則其此部分主張，即屬無據。況現
      今社會偽卡詐欺犯罪集團猖獗，常利用持卡人在特約商店
      內消費時盜製成偽卡，此乃公眾週知之事實。本件上訴人
      於系爭消費款發生簽帳款疑義時，即依系爭約款第13條約
      定，通知被上訴人調閱簽帳單核對，並申請換發新卡，足
      見上訴人已盡其契約保管之責，益徵被上訴人以此事由，
      主張上訴人應負清償責任，洵屬無據。
五、綜上所述，被上訴人既無從證明系爭消費款係上訴人簽帳消
    費。從而，被上訴人本於信用卡消費借貸之法律關係，請求
    上訴人給付系爭消費款120,603 元，及自88年4 月19日起至
    清償日止，按年息百分之20計算之利息，為無理由，不應准
    許。原審判命上訴人給付120,603 元，及自88年4 月19 日
    起至清償日止，按年息百分之20計算之利息，自有未洽。上
    訴人指摘原判決不當，求予廢棄改判，為有理由，自應由本
    院予以廢棄改判，如主文第2 項所示。
六、據上論結，本件上訴為有理由，依民事訴訟法第436 條之1
    第3 項、第450 條、第78條，判決如主文。
中    華    民    國    97    年    4     月    30    日
                  民事第六庭審判長法  官 李昭彥
                                  法  官 洪榮家
                                  法  官 陳銘珠
以上正本證明與原本無異。
本判決不得上訴。
中    華    民    國    97    年    4     月    30    日
                                  書記官  劉音利


司法院資訊處製作；財團法人民間司法改革基金會備份。
